臺灣新北地方法院民事裁定  
111年度消債清字第1號
聲  請  人  黃峻義  
即  債務人
代  理  人  李艾倫律師
（法扶律師）
上列當事人因消費者債務清理事件，聲請清算，本院裁定如下：
    主  文
債務人黃峻義自中華民國111年3月31日下午4時起開始清算程序
。
本件命司法事務官進行清算程序。
    理  由
一、按債務人不能清償債務或有不能清償之虞者，得依本條例所
    定清算程序，清理其債務；債務人對於金融機構負債務者，
    在聲請更生或清算前，應向最大債權金融機構請求協商債務
    清償方案，或向其住、居所地之法院或鄉、鎮、市、區調解
    委員會聲請債務清理之調解；法院開始清算程序之裁定，應
    載明其年、月、日、時，並即時發生效力；法院裁定開始清
    算程序後，得命司法事務官進行清算程序，必要時，得選任
    律師、會計師或其他適當之自然人或法人一人為監督人或管
    理人，消費者債務清理條例（下稱消債條例）第3條、第151
    條第1項、第83條第1項、第16條第1項分別定有明文。
二、本件聲請意旨略以：聲請人目前所積欠債務總金額為新臺幣
    （下同）3,716,145元，民國110年10月向鈞院聲請前置協商
    ，最大債權銀行台新國際商業銀行股份有限公司(下稱台新
    銀行)提出之協商方案，聲請人實無力負擔，致協商不成立
    ，聲請人實有不能清償債務之情事，爰依法聲請鈞院准予裁
    定本件開始清算程序等語。
三、經查：
  ㈠聲請人前於110年10月21日向本院聲請債務清理之前置調解
　　，最大債權銀行台新銀行於110年11月30日陳報「本行已與
    債務人律師確認因債務人收不敷出，支出大於收入，明顯已
    無還款能力要申請更生清算，故本行對於債務人是否有還款
    意願存疑」等語，聲請人亦於110年12月14日陳報「聲請人
    因照顧家中長輩，已多年無收入可資固定還款，將來亦擬向
    鈞院聲請清算，且亦已與最大債權銀行聯繫確認，本件應無
    成立調解之可能」等語，聲請人及最大債權銀行台新銀行於
    本院110年12月14日調解程序期日均未到庭，故調解不成立
    等情，此有台新銀行函文、聲請人民事陳報狀、調解程序筆
    錄、調解不成立證明書附於本院110年度司消債調字第826號
    卷（下稱調解卷）可參，是以，本件聲請人所為本件清算聲
    請可否准許，應審究聲請人其現況是否有消債條例第3條規
    定之「不能清償債務或有不能清償之虞」之情事而定。
　㈡聲請人主張有不能清償之情事，業據提出財產及收入狀況說
　　明書、聲請人之債權人清冊、聲請人之債務人清冊、財團法
    人金融聯合徵信中心查詢當事人綜合信用報告回覆書、全國
    財產稅總歸戶財產查詢清單、108至109年度綜合所得稅各類
    所得資料清單、戶籍謄本、勞工保險被保險人投保資料表暨
    明細、中華民國人壽保險商業同業公會保險業通報作業資訊
    系統資料查詢結果表、財團法人佛教慈濟醫院台北分院診斷
    證明書、最新房屋租賃契約書、臺灣新北地方法院調解不成
    立證明書、安泰銀行存摺、保單查詢資料、聲請人父親身心
    障礙手冊、紓困補助郵政匯票等件資料為證。而查，聲請人
    主張其目前全職在家照顧父親，並無工作，此有聲請人所提
    108至109年度綜合所得稅各類所得資料清單、勞工保險被保
    險人投保資料表暨明細在卷可稽（見本院卷第35至38、41至
    42頁），應堪採信。又聲請人陳報其個人每月生活必要支出
    約2,500元等節，有聲請人所提之財產及收入狀況說明書可
    參（見本院卷第21頁）。審酌聲請人所列每月必要支出並未
    超過新北市政府所公告之新北市110年新北市最低生活費15,
    600元之1.2倍即18,720元（消債條例第64條之2參照）之標
    準，應可採信。故聲請人每月可支配所得為扣除每月生活必
    要支出後已無餘額，依據最大債權金融機構台新銀行於111
    年3月15日向本院陳報協商方案為一個月為一期、共計180期
    、0利率，每月清償6,718元，惟因元大商業銀行股份有限公
    司（下稱元大銀行）未回覆債權金額，故每期還款金額尚有
    變動，則聲請人每月收入扣除每月必要支出之結餘，顯不足
    以負擔上開每月應還款之金額，遑論尚有其他債權人（即元
    大銀行及非金融機構債權人）之債務未列入，從而，聲請人
    主張其有消債條例第3條所規定不能清償債務之情事，堪予
    採信。
  ㈢此外，聲請人又查無消債條例第6 條第3項、第8條或第82條
　　第2 項所定駁回清算聲請之事由存在，則本件聲請人聲請清
    算，為有理由，應予准許。
四、爰依首揭規定，裁定如主文。 
中　　華　　民　　國　　111 　年　　3 　　月　　31　　日
                  民事第八庭    法  官  黃信樺
上為正本係照原本作成
本裁定不得抗告
本裁定已於111年3月31日下午4時公告
中　　華　　民　　國　　111 　年　　3 　　月　　31　　日
                                書記官  林雅菁